最高法院刑事判決　　　　　　一○○年度台上字第六四○三號
上　訴　人　台灣高等法院台南分院檢察署檢察官
上　訴　人
即　被　告　陳志銘
　　　　　　陳聰賜
上　訴　人　
(被　　告)　蘇武田
被　　　告　陳偉傑
　　　　　　張智政
上列上訴人等因被告等違反毒品危害防制條例等罪案件，不服台
灣高等法院台南分院中華民國一００年九月一日第二審判決（一
００年度上訴字第五三七、五三八號，起訴案號：台灣台南地方
法院檢察署九十九年度偵字第四八九七、八八五六、一一０一七
、一三二五七、一五三六一號），提起上訴，本院判決如下：
    主  文
上訴駁回。
    理  由
壹、檢察官、陳聰賜及蘇武田上訴部分
按刑事訴訟法第三百七十七條規定：上訴於第三審法院，非以判
決違背法令為理由不得為之；是提起第三審上訴，應以原判決違
背法令為理由，係屬法定要件；如果上訴理由書狀並未依據卷內
訴訟資料具體指摘原判決不適用何種法則或如何適用不當，或所
指摘原判決違法情事顯與法律規定得為第三審上訴理由之違法情
形不相適合時，均應認其上訴為違背法律上之程式，予以駁回。
一、陳聰賜有罪及蘇武田部分（即陳聰賜、蘇武田上訴部分）：
本件原判決撤銷第一審關於被告蘇武田、陳聰賜部分之科刑判決
，改判論處蘇武田、陳聰賜共同運輸第一級毒品罪刑（各處有期
徒刑十五年。並為相關從刑之宣告）。蘇武田之上訴意旨略稱：
蘇武田患有慢性病，智慮淺薄，謀生不易，致受蠱惑而犯罪，原
判決未審酌及此，亦未依刑法第五十九條減輕而處以十五年重刑
，有違比例原則；陳聰賜之上訴意旨略謂：陳聰賜為低收入戶，
且患有精神官能症，致受張智政蠱惑而犯罪，且本件毒品並未流
入市面，並無危害國民健康情形而無可憫恕之處，應有刑法第五
十九條之適用等語。
惟查：原判決依憑調查證據之結果並綜合卷內證據資料，認定陳
聰賜、蘇武田有其事實欄所載之運輸第一級毒品之犯行，已於理
由內詳敘其調查證據之結果及取捨證據認定之理由。從形式上觀
察，原判決並無足生影響判決結果之違背法令情形。而量刑之輕
重，係屬事實審法院得依職權自由裁量之事項，苟法院於量刑時
，已斟酌刑法第五十七條各款所列情狀，而未逾越法定範圍，又
未濫用其職權，即不得遽指為違法。刑法第五十九條之酌量減輕
其刑，必於犯罪之情狀，在客觀上足以引起一般同情，認為即予
宣告法定低度刑期，猶嫌過重者，始有其適用。原判決已於理由
欄說明蘇武田、陳聰賜於偵查及審理中均自白犯罪，均依毒品危
害防制條例第十七條第二項之規定減輕其刑，及其運輸毒品入境
，危害國民健康情節重大，且運輸之第一級毒品數量非少，潛在
之危險性非輕，尚難認有何情堪憫恕之情，自無適用刑法第五十
九條規定酌減其刑之餘地，而以行為人之責任為基礎，審酌蘇武
田、陳聰賜犯罪之一切情狀，分別量處有期徒刑十五年。經核既
未逾越法定刑度，又未濫用自由裁量之權限，於法並無不合。蘇
武田、陳聰賜之上訴意旨置原判決之明白論斷於不顧，就原審量
刑裁量權之適法行使，任意指摘，難認已符合首揭法定第三審之
上訴要件。應認蘇武田、陳聰賜之上訴違背法律上之程式，予以
駁回。
二、陳志銘、陳聰賜、張智政、陳偉傑無罪部分（即檢察官上訴
部分）：
原判決以公訴意旨略以：（一）被告張智政、陳志銘與蔡宗翰、
王鴻財、「楊仔舍」等人，共同基於運輸第一級毒品及私運管制
物品進口之犯意聯絡，在柬埔寨金邊市，由張智政、陳志銘、蔡
宗翰將海洛因球吞食及塞入肛門內，陳志銘、蔡宗翰於民國九十
八年二月十五日，張智政於九十八年二月十九日搭機返台抵達桃
園機場，將海洛因運輸入境。（二）陳志銘與蔡宗翰、王鴻財、
「楊仔舍」，共同基於運輸第一級毒品及私運管制物品進口之犯
意聯絡，在柬埔寨金邊市，由陳志銘、蔡宗翰將海洛因球吞食及
塞入肛門內後，於九十八年四月四日搭機返台抵達桃園機場，將
海洛因運輸入境。（三）陳志銘與蔡宗翰、王鴻財、「楊仔舍」
，共同基於運輸第一級毒品及私運管制物品進口之犯意聯絡，由
陳志銘、蔡宗翰將海洛因球吞食及塞入肛門內後，於九十八年六
月三十日搭機返台抵達桃園機場，將海洛因運輸入境。（四）張
智政、陳聰賜與「小馬」等人，共同基於運輸第一級毒品及私運
管制物品進口之犯意聯絡，由陳聰賜在柬埔寨，將海洛因球吞食
或塞入肛門內，於九十九年一月十六日搭機返台抵達桃園機場，
將海洛因運輸入境。陳聰賜於上開海洛因球排出後，交予張智政
，張智政並交付新台幣（下同）七萬元予陳聰賜。（五）張智政
、陳聰賜與「小馬」等人，共同基於運輸第一級毒品及私運管制
物品進口之犯意聯絡，由陳聰賜在柬埔寨將海洛因球吞食或塞入
肛門內，於九十九年三月十二日，搭機返台抵達桃園機場，將海
洛因運輸入境。陳聰賜於上開海洛因球排出後，交予張智政，張
智政並交付五萬五千元予陳聰賜。（六）被告陳偉傑、張智政、
陳聰賜與「小馬」等人，共同基於運輸第一級毒品及私運管制物
品進口之犯意聯絡，在柬埔寨，由陳聰賜、陳偉傑將海洛因球吞
食或塞入肛門內。陳聰賜於九十九年三月二十四日，陳偉傑則於
九十九年三月二十六日搭機返台抵達桃園機場，而將海洛因運輸
入境。陳聰賜、陳偉傑於上開海洛因球排出後，交予張智政，張
智政並交付陳偉傑十一萬元，另交付七萬元予陳聰賜。（七）張
智政、陳聰賜、陳偉傑與「小馬」等人，共同基於運輸第一級毒
品及私運管制物品進口之犯意聯絡，在柬埔寨，由陳偉傑、陳聰
賜將海洛因球吞食或塞入肛門內。陳聰賜於九十九年四月二十八
日，陳偉傑則於九十九年四月三十日，搭機返台抵達桃園機場，
將海洛因運輸入境。陳偉傑於上開海洛因球排出後交予張智政，
張智政則交付六萬元予陳偉傑。（八）張智政、陳聰賜、陳偉傑
與「小馬」等人，共同基於運輸第一級毒品及私運管制物品進口
之犯意聯絡，在柬埔寨，由陳偉傑、陳聰賜將海洛因球吞食或塞
入肛門內。陳聰賜於九十九年五月二十八日，陳偉傑則於九十九
年六月二日搭機返台抵達桃園機場，將海洛因運輸入境。陳聰賜
、陳偉傑於上開海洛因球排出後，交予張智政，張智政交付四萬
元予陳偉傑；另交付七萬八千元予陳聰賜。（九）陳偉傑與張智
政、陳聰賜（張智政、陳聰賜此部分經前開所述判決有罪）與「
小馬」等人，共同基於運輸第一級毒品及私運管制物品進口之犯
意聯絡，其等謀議，於九十九年七月十五日，由陳聰賜先前往柬
埔寨，於九十九年七月十七日搭機返台後，陳偉傑始於九十九年
七月二十一日前往柬埔寨運輸第一級毒品海洛因。謀議底定，陳
聰賜即於九十九年七月十五日，搭機前往柬埔寨，由「小馬」將
已分裝之海洛因球交予陳聰賜，陳聰賜即將之吞食或塞入肛門內
，於九十九年七月十七日搭機抵達桃園機場，將海洛因運輸入境
，於入境後在桃園機場第二航廈入境檢查室，經警方會同財政部
台北關稅局人員當場查獲，復經陳聰賜同意排出海洛因，扣得以
保險套包裝之海洛因小顆六十四顆、大顆三顆等物。陳偉傑則於
九十九年七月十八日凌晨零時三十分許，在台中市租屋處為警逮
獲等情。因認被告陳志銘、張智政、陳聰賜、陳偉傑等（下稱被
告等四人）此部分涉犯毒品危害防制條例第四條第一項之運輸第
一級毒品罪及懲治走私條例第二條第一項之私運管制物品進口罪
嫌。然經審理結果，以公訴人認被告等四人涉犯上開罪嫌，無非
以被告等四人之自白及入出境資料為憑。惟被告或共犯之自白，
不得作為有罪判決之唯一證據，且共犯之自白亦不得執為其所陳
述他人犯罪事實之補強證據。至於被告等四人之入出境資料，固
可證明被告等四人確於其所述之時間出境至柬埔寨或泰國等處，
然對於被告等四人是否運輸毒品入境，所運送之物是否確為第一
級毒品海洛因及其數量若干等關於運輸第一級毒品罪是否成立之
關鍵要素，則無法由被告等四人之入出境資料加以證明。因此入
出境資料顯不足作為被告等四人自白屬實之補強證據。至公訴意
旨認九十九年七月十七日陳聰賜運輸第一級毒品入境台灣犯行，
陳偉傑亦是共犯部分。依張智政、陳聰賜、陳偉傑所供，渠等運
毒之報酬都是依渠等各次各人運送毒品之數量多寡給付，則各次
運輸毒品之犯行顯然均有不同。又陳偉傑係預計於九十九年七月
二十一日始前往柬埔寨運毒，其對於九十九年七月十七日陳聰賜
運毒之犯行，有何犯意聯絡及行為分擔，自應由檢察官負舉證責
任，然檢察官並未舉證證明，自不得因陳偉傑供承是屬於張智政
等人運毒集團之一員，即認陳偉傑於各次運輸毒品均是共犯。本
件除被告等四人之自白外，公訴人復未提出其他適合於證明被告
等四人此部分犯罪事實之積極證據，以說服法院形成有罪之心證
，即不得驟為被告犯罪之認定，自應就此部分為被告等人無罪之
諭知。因而撤銷第一審關於此部分之科刑判決，改判諭知被告等
四人無罪。從形式上觀察，原判決並無足生影響判決結果之違背
法令情形。檢察官之上訴意旨略稱：（一）原判決已確認被告等
四人對犯罪事實均坦承不諱，而跨國運輸、走私毒品海洛因入境
之行為屬重罪，若無此犯罪事實，被告等四人無自始至終均自白
而陷自己入罪之必要。被告等四人彼此間，關於犯罪事實經過等
細節，既為前後一致之自白，已足認非屬虛構，而有相當之可信
性及真實性。共犯之自白與待證事實間，已具有關聯性之存在，
且有具有證據能力之補強證據得以佐證自白之犯罪非屬虛構，能
予保障所自白事實之真實性，即已足夠。原判決以被告等四人之
入出境資料無法證明被告等是否運輸毒品入境，所運送之物是否
確為第一級毒品海洛因及其數量若干，而認不能作為補強證據，
顯有適用證據法則不當之違背法令。又原判決漏未論及追加起訴
書證據清單所列除入出境紀錄以外之證物，是否得以作為被告等
四人犯罪之補強證據，即為被告等四人無罪之諭知，亦有理由不
備之違背法令。（二）依追加起訴書所載，陳偉傑與張智政、陳
聰賜、與「小馬」等人，共組走私運輸毒品集團，每次行動，必
係張智政、陳聰賜、陳偉傑與「小馬」謀議完畢後，始有出境之
行動，渠等已謀議，由陳聰賜於九十九年七月十七日夾帶毒品返
台後，陳偉傑始於同月二十一日出境。陳偉傑雖因陳聰賜遭查獲
而未出境，但一開始之謀議計畫即同時包含先後二次入出境行為
。又追加起訴書中，已舉出自陳偉傑住處扣得桃園至金邊市來回
機票憑證一份作為證據。原判決未說明何以上開不利於陳偉傑之
事項及證物等不予採認之理由，遽認陳偉傑此部分無罪，亦有理
由不備之違背法令。又原判決於認定張智政、陳聰賜於九十九年
七月十七日運輸海洛因入境得逞之犯行時，引用之證據包括陳偉
傑與陳聰賜間之行動電話通訊監察譯文，顯見陳偉傑已涉案，然
其復又認無證據足以證明陳偉傑對該次運毒有何犯意聯絡及行為
分擔，顯有理由矛盾之違背法令等語。
惟查：證據之取捨、證明力之判斷及事實之認定，係屬事實審法
院自由裁量判斷之職權，此項自由判斷職權之行使，倘未違背經
驗法則與論理法則，則不能任憑己意指為違法，而資為第三審上
訴之適法理由。又刑事訴訟法第一百六十一條第一項規定：檢察
官就被告犯罪事實，應負舉證責任，並指出證明之方法。因此，
檢察官對於起訴之犯罪事實，應負提出證據及說服之實質舉證責
任；倘其所提出之證據，不足為被告有罪之積極證明，或其指出
證明之方法，無從說服法院以形成被告有罪之心證，基於無罪推
定之原則，自應為被告無罪判決之諭知。原判決已說明：本件被
告等四人雖自白有上開公訴意旨所指之犯罪事實，然依刑事訴訟
法第一百五十六條第二項規定：被告或共犯之自白，不得作為有
罪判決之唯一證據，仍應調查其他必要之證據，以察其是否與事
實相符，然公訴人所舉之證據，尚不能資為被告等四人之自白有
此部分犯罪事實之補強證據，因認無從為被告等四人有罪之認定
，已詳敘其論斷之理由，核與證據法則無違，亦無判決不備理由
或理由矛盾之違背法令情形。又上訴意旨所舉追加起訴書證據清
單所列之證據，經核亦不足資為被告等四人有此部分公訴意旨所
指之運輸第一級毒品海洛因入境之補強證據，原判決未逐一論列
，理由雖較簡略，然於判決結果不生影響，依刑事訴訟法第三百
八十條規定之旨，亦不得執此資為上訴第三審之適法理由。檢察
官上訴意旨（一）、（二）及其他上訴意旨係就原審採證認事職
權之適法行使，及不影響判決本旨之事項，任意指摘，並為單純
事實上之爭執，俱難認已符合首揭法定第三審之上訴要件。綜上
，應認檢察官之上訴違背法律上之程式，予以駁回。
貳、陳志銘有罪部分：
按第三審上訴書狀，應敘述上訴之理由，其未敘述者，得於提起
上訴後十日內補提理由書於原審法院，已逾上述期間，而於第三
審法院未判決前仍未提出上訴理由書狀者，第三審法院應以判決
駁回之，刑事訴訟法第三百八十二條第一項、第三百九十五條後
段規定甚明。本件原判決撤銷第一審關於被告陳志銘之科刑判決
，改判論陳志銘共同運輸第一級毒品罪刑（二罪，處有期徒刑八
年、十年，應執行有期徒刑十一年。並為相關從刑之宣告）。陳
志銘於一００年九月七日提起上訴，惟並未敘述上訴理由，迄今
逾期已久，於本院未判決前仍未提出，依上開規定，其上訴自非
合法，予以駁回。
據上論結，應依刑事訴訟法第三百九十五條，判決如主文。
中    華    民    國  一○○  年   十一   月   十七   日
                      最高法院刑事第三庭
                          審判長法官  林  永  茂  
                                法官  蘇  振  堂  
                                法官  林  秀  夫  
                                法官  林  立  華  
                                法官  蔡  國  在  
本件正本證明與原本無異
                                      書  記  官  
中    華    民    國  一○○  年   十一   月  二十二  日
                                                      Q